【裁判字號】    95,建,11
【裁判日期】    970430
【裁判案由】    給付工程款
【裁判全文】
臺灣新竹地方法院民事判決                95年度建字第11號
原      告  姚張達即裕邦工程行
                        10號.
訴訟代理人  王勝和律師
複代理人    戊○○
被      告  雄威營造有限公司
法定代理人  己○○
訴訟代理人  庚○○
訴訟代理人  李文傑律師
複代理人    乙○○
上列當事人間給付工程款事件，本院於民國97年4月17日言詞辯
論終結，判決如下：
    主      文
被告應給付原告新台幣捌拾參萬零壹佰柒拾伍元，及自民國九十
五年五月十三日起至清償日止，按年息百分之五計算之利息。
原告其餘之訴駁回。
訴訟費用由被告負擔百分之九十八，其餘百分之二由原告負擔。
本判決原告勝訴部分，原告以新台幣貳拾柒萬柒仟元供擔保後，
得假執行；被告如以新台幣捌拾參萬零壹佰柒拾伍元或同額之銀
行可轉讓定期存單為原告預供擔保，得免為假執行。
原告其餘假執行之聲請駁回。
    事實及理由
壹、程序方面
    按訴狀送達後，原告不得將原訴變更或追加他訴，但擴張或
    減縮應受判決事項之聲明者，不在此限，民事訴訟法第255
    條第1項第3款定有明文。本件原告起訴時原係請求被告給付
    新台幣（下同）630,053元及自民國（下同）95年2月21日起
    至清償日止，按年息百分之5計算之利息，嗣於訴訟進行中
    ，變更訴之聲明為被告應給付原告840,913元及自民事準備
    書狀送達翌日起至清償日止，按年息百分之5計算之利息，
    核屬擴張應受判決事項之聲明，自應准許。
貳、實體方面
一、原告主張：
（一）原告於92年12月起分別承作被告公司之台電龍山變電所及
      金山六街之泥作工程，雙方並未簽訂任何書面承攬契約，
      僅以口頭約定所施作項目之單價及原告以『實做實算』向
      被告領取原告已施作之工程款項，此項事實有被告在其所
      出具之工程計價單上有關『實做實算』項目欄之勾選可稽
      。詎被告對於對於應給付原告泥作粉刷工程款項406,623
      元卻拒絕支付，經原告一再催討，被告仍置之不理。又查
      原告所承攬之龍山變電所之泥作工程皆已完工，則被告公
      司對該工程所保留之款項計共288,512元，亦應一併返還
      予原告。末查，被告對於金山六街之93年4月份之145,778
      元工程款項亦未如數給付予原告。綜上，被告應給付予原
      告之上述工程款及保留款合計為840,913元。
（二）對被告抗辯之陳述：
  １、原告對於被証一所附之裕邦工程行承作明細表及台電公司
      中區施工處結算明細表之形式及實質真正性均予以否認之
      。蓋上揭文件上並未顯示製作人或承辦人員為何人，亦無
      填表日期之記載。故原告據之否認其形式之真正。又該文
      件上所載之數據，應為被告事後所虛偽杜撰。原告對於被
      告向台灣電力公司承攬此部分工程之施作項目，應如原告
      所提証二內由被告所出具之工程計價單內所列舉之項目。
      非如被告於其答辯狀內所述之僅為內牆粉刷、1/2B砌磚、
      外牆打底粉刷、地坪粉光之項目而已。故被告於其被証一
      上臚列支付原告泥作工程款為2,358,020元應屬不實，尚
      應有30,000元之室內粉刷補厚及180,000元之外牆打底粉
      刷補厚未予計算之，此部份有原証二之第六期計價單可參
      。且因採取實做實算之付款方式，故被告付予原告之工程
      金額應為3,591,749元（3,185,126+406,623=3,591,749）
      。然因被告並未給付有關統一發票（XU00000000）上所載
      406,623元之款項予原告及保留款288,512元之扣除，故被
      告實際上所付之金額僅為2,896,614元。故其於被証一所
      附之承作明細表內有關業主結算金額共6,211,477元，顯
      屬無據。
  ２、原告於本案所請求系爭工程之未領取工程款項僅係針對已
      施作之部份內牆工程款406,623元。查內牆粉刷單價為170
      元，由被告所製作之被証一裕邦工程行承作明細表內可知
      ，其中所列舉項目單價為170元之總數量計共18097.4㎡，
      金額共3,076,559元。又按証二之工程計價單亦可明確知
      悉原告已向被告領畢之內牆粉刷數量計為11105.12㎡，金
      額共1,887,870元。兩相比較下，依理原告尚應可向被告
      請求未給付之6992.28㎡之金額為1,188,689元。然今原告
      祇向被告請求數量為2278㎡之金額為406,623元，應屬有
      據。
  ３、本件雙方既無簽訂系爭工程之書面承攬契約予以規範有關
      原告所應施作工程之全部數量、施作工期及違約之相關事
      宜。則在實做實算之方式下，則應無如被告所述「…致本
      件工程進度大幅落後…」、「…原告施作之…總金額計
      6,211,477元。」、「原告未完工前即自行停工施作，被
      告耗費十數個工作天另行發包工程（外牆部分），…續行
      施作原告未完成工程，被告為此支付訴外人計2,366,500
      元。再者，被告另行雇工費用3,304,142元，…總計被告
      在本件工程共支出8,028,662元，已超出交予原告承攬之
      金額6,211,477元計1,817,185元。」及「本件工程原告故
      意停工行為，造成工期延宕，致被告遭台電公司處以損害
      賠償額預定性違約金1,122,000元，亦屬原告之責任。」
      之情事發生。因此被告如欲以上述之情事抗辯，則其應負
      舉證之責。又查該工程延誤之真正原因乃係該工程之主體
      結構本身出現重大之問題，而與原告所施作之工程項目無
      關，故系爭工程之延宕實與原告無關。再者，在『實做實
      算』之前提下，被告應舉證證明為何被告對於部份外牆之
      工程另外發包予宏夏工程行、昭文建材工程行及政富企業
      社施作之工程款需由原告負擔。退步言，即便被告能證明
      原告須對被告另外發包所增加之額外款項負責時，則所該
      負擔之金額應為890,900元（432,000+167,400+291,500=
      890,900，本期估驗之加總金額），而非如被告所述之共
      2,366,500元（總累計之估驗金額），顯然被告企圖以灌
      水之方式來達到其抵銷之主張。又查被証四有關點工部份
      之請款單，亦無顯示承辦人員為何人，故原告亦否認其形
      式及實質之真正性。且退步言，即便被告能證明原告對於
      此部分所增加之點工款項應予負責時，則依該資料上所顯
      示之本期估驗總金額應為236,770元（12,000+109,500+
      1,900 +113,370=236,770），而非如被告所引之3,304,
      142元（總累計估驗金額）。綜上，原告於本件工程向被
      告所請求之未給付施作款項，僅係針對已施作之系爭工程
      內牆之泥作粉刷部份工程款。然被告卻以與原告無涉之諸
      多事由及相關之造假證物為其抵銷之主張，是被告之抵銷
      主張實屬無據。
  ４、又有關金山六街工程款部份，被告對此部分未給付工程款
      項145,778元已於答辯狀中自承，則其認原告所施作之工
      程有瑕疵應予扣款之情形，依民事訴訟法第277條之規定
      ，自應對此項有利於被告之事實負其舉證之責。至被告所
      提被証六所附之工程估驗請款單上，並無承辦人等之簽章
      ，原告否認其形式及實質之真正。退步言，縱被告能證明
      此部份之工程有需原告負責之瑕疵存在，則按原証二內有
      關第六期工程計價單上所記載之計價日期為93年7月1日前
      提下，可知原告於7月1日前尚在龍山變電所施工，則假使
      原告所施作之金山六街系爭工程有所瑕疵，此際被告理應
      直接通知原告予以補正即可，何須由被告自行雇工（被証
      六上之估驗日期為6月21日至7月5日）。又如有被告所述
      原告不予改善情事時，則被告大可於原告請領有關變電所
      之第六期工程款項時予以扣款即可，何須於原告向被告起
      訴主張工程款時才來主張扣除。
  ５、又証人丙○○證稱：「（內外牆部分是否有增加？）有，
      全部追加的部分是四、五百萬，粉刷、泥作包括在裡面，
      但確實數值我不記得了，台電那邊應該有資料」、「（本
      件是由你先核定後再由原告開發票，或是原告先開發票，
      再經由你核定？）先共同去丈量後，沒問題再開發票」、
      「（所以原告公司送給被告的發票，是否都經雙方會同丈
      量過，原告確實有施作？）一般工程慣例廠商開的發票不
      能請款都會退回去給廠商」、「（原告在請款數量有無經
      過你核定？）當時工地主任有二個，我及王耀宗，我記得
      當時有一期室內粉刷因為數量問題只付一半，不過當時我
      只是做保守估計，因為怕台電有爭執」等語，故依証人丙○○之証述，原告檢呈原証三之發票數量是經過雙方會同
      丈量過，才送發票，而發票亦經被告法定代理人承認已經
      申報營業成本。而當時被告因與台電尚有數量上之爭議，
      故未付款，且原、被告間之工程數量既是實作實算，故不
      論台電之核算數量如何，原告亦得請領本筆工程款項。
  ６、有關金山六街之施作工程款項145,778元，原告已確實施
      作，並無瑕疵，業經証人丙○○証述：「（《提示30頁估
      價單》（這上面的工程是否都已經完成了？）都完成了」
      、「（30頁估價單工程完成有無瑕疵？）沒有瑕疵，但只
      有一樓和樓梯有貼磁磚，2、3、4樓要等增建後才一起貼
      磁磚，這張估價單上面沒有2、3、4樓磁磚部分」等語明
      確，另證人丙○○亦稱：「（原告在施工這段期間有無故
      意延遲施工，或不適合施工進度的問題？）大概沒有，後
      期是因為兩造鬧不愉快才沒作」、「（後期裕邦公司的分
      包商繼續承作的部分是針對未完工的部分施作還是有包含
      原告原來施作有瑕疵而修補？）兩家是外牆補厚，一家是
      貼磁磚，不是針對瑕疵修補」等語，足見原告所為工程並
      無延遲施工或存有瑕疪情形。
  ７、又依本院函詢台灣電力股份有限公司輸變電工程處中區施
      工處所檢覆之該處D中區字第0960900843號系爭工程數量
      Ａ表所示可知，原告向被告請領之內牆泥作粉刷至93年7
      月1日即原告所提証物二被告公司工程計價單第六期累計
      完成數量為11105.12㎡。依上開台電公司函示之結算數量
      表A中屬於原告施作部分為順序11項1：2水泥砂漿粉光
      1643.57㎡，第64項、65項、66項、67項、68項分別為
      6542.33㎡、996.44㎡、1120.64㎡、1313.85㎡及279㎡（
      第68項為以長度每公尺計算，總長度為1861.07mＸ0.15（
      15㎝）＝279）及第74項刷水性水泥漆6480.07㎡，以上7
      項之泥作粉刷，共計為18375.9㎡，即原告當時施作完成
      之數量，而被告只給付11105.12㎡，尚不足7270.78㎡，
      本件原告請求內牆泥作粉刷部分，按當初所開立之發票
      數量2278㎡，含稅金額為406,623元，並未超過7270.78㎡
      ，即屬有理。
  ８、又被告雖提出監工日報表欲否定原告對內牆粉刷已施作完
      成，惟經証人丙○○於96年12月13日第二次傳訊時證稱：
      「這可分為二點來講，第一點因為被告實際室內粉刷的面
      積超出與台電原有合約面積將近3分之1，約有6,000平方
      公尺，這部分與台電有爭議，需要台電重新核定，所以實
      際上室內粉刷雖然已大致完工，但在工程日報表上我必須
      繼續記載，才有依據請領超出契約部分的款項。第二點這
      些影印留存的日報表，主要是為了爭取工期，例如在93年
      9月14日工程日報表第4點我有加註牆面潮濕及積水僅前述
      項目可施工影響要徑，就是為了要強調對工期有影響」、
      「（實際上這幾張當天有沒有做內牆粉刷的工程？）都是
      修繕，沒有大面積的，如牆角、窗框、設置孔錯誤等」、
      「（93年8月31日報表記載內牆粉刷20是何意？）20是指
      20平方公尺，約6坪左右面積不大」等語，故依証人之証
      述，原告公司的確施作室內粉刷的面積超出被告已給付的
      款項，被告雖因一開始台電公司未准予變更追加而未給付
      被告，但嗣後被告公司仍因台電公司已核准變更追加，而
      領得工程款。被告公司一再拒絕給付即無理由。再者，有
      有關工期延誤之問題，証人丙○○96年12月13日亦証稱：
      「（這中間有沒有因為裕邦施工人員不足，造成工期延誤
      而與甲○○召開協調會討論？）雄威的工程逾期不是單一
      方面的，例如在結構施工第4層模板師傅就已經跑掉了，
      還有工作協調性的配合比較差，例如我上次講的外牆補厚
      的問題，粉刷工程是要等整個結構完成才能進行，在結構
      完成前工程就已經嚴重逾期」、「（結構完成時工程逾期
      多久？）3個多月左右」；另証人丙○○於96年9月20日証
      述：「（為何做到93年7月中旬就沒作了？）有2點，第1
      點是因為裕邦要求結算以前的工程款，第2點是外牆粉刷
      補厚的問題，因為本件外牆本身結構施工沒有垂直，已經
      超過工程上厚度慣例，大約要粉刷補厚十幾公分，約從20
      公分至15公分，裕邦因與被告價格協調不成，雙方賭氣，
      被告公司老闆說，如果明天工人整班沒有來，就不用做了
      ，原告也就這樣沒有繼續做」、「（原告實際領款情形？
      ）月底結算，次月領款，以每月25日為結算日。」「（你
      說工程款有部分沒有領到，是多少？）兩造之間對室內粉
      刷的數量有爭執，重點在台電合約上的數量與實際施工的
      數量有短缺，合約上有規定如果有短缺要由雄威公司報請
      技追公會來認證，認證後才能聲請追加，這部分是由我核
      算，勘驗現場實際施工數量與圖面核對，由公司送技師公
      會復查送台電。」等語。由上開之証述可知被告之工程延
      誤非因原告所承作部分，另因被告公司未能給付已施作之
      工程款項，故原告自得主張同時履行抗辯拒絕施作，再依
      証人証詞原告7月後未再進場乃因被告公司老闆拒絕原告
      繼續履約，故原告根本無延誤工期之情事，且因雙方對於
      施作項目之外牆部分價格協調不成，未繼續施作，亦無所
      謂延誤工期之情事。
  ９、末查証人甲○○、丁○○証述：「（主結構部分完工時工
      期有無延誤？延誤多久？）有延誤，我們是算工程比例，
      延後百分之5以上」「（為何會出工人數不足？）不知道
      ，…我們只針對雄威，至於雄威營造與協力廠商的關係我
      們不知道。」「（你知道龍山變電工程粉刷部分的施工情
      形嗎?）我不知道，我們只針對雄威營造整個工程進度」
      等語，即証人甲○○、丁○○無法証明原告有延誤工期之
      情事。再就証人辛○○部分，證人辛○○證稱：「（你去
      時是要聲請使用執照作一些細部的加強工作？）是」、「
      （你說1樓部分有些泥作粉光沒有完成？）牆壁和地面沒
      有粉光，就是泥作」、「（為何只有1樓沒作？）因為一
      般1樓要放材料所以都是從2樓以上先做」等語，証人辛○○為被告公司之點工人員，對於原告工程施作之請款過程
      並不清楚，且依証人就証述當時負責工地主任是丙○○，
      有關施作數量及請款，應以丙○○之証述為準。退步言，
      據証人辛○○証述，其負責為細部加強工作，由此可証原
      告公司的確已完成原証二最後一頁估價單之請款施作項目
      。縱如証人辛○○所述，原告請款項目包括部分因無法施
      作置放材料的一樓粉刷，此時應由完作人請求原告修補，
      而非自行修補逕行主張扣款。
（三）為此聲明：被告應給付原告840,913元及自民事準備書狀
      送達被告翌日起至清償日止，按年息百分之5計算之利息
      ；願供擔保請准宣告假執行。
二、被告則以：
（一）原告於92年12月間，承攬被告所承攬之台灣電力公司龍山
      D/S新建工程有關施作內牆粉刷、1/2B砌磚、外牆打底粉
      刷、地坪粉光等部分，惟施工後，原告作輟無常，且施工
      人數嚴重不足，致本件工程進度大幅落後，勢將無法於台
      灣電力公司限定期限內完工，有鑑於此，被告屢催原告加
      派施工人員，增快施工進度，以期達成台灣電力公司要求
      ，詎原告置之不理，依然故我，甚至於93年7月間最後一
      次向被告請款後，即停止施工，將已施作之部分工程棄於
      不顧，亦不理會被告勸說進場施作，被告迫不得已，只得
      另行發包並自行雇工，盡力依約完成台灣電力公司本件工
      程，以減少因竣工時日延遲遭懲罰之違約金。
（二）經查被告承攬台灣電力公司上開工程後，轉包予原告施作
      之建築主體及附屬設備之泥作及砌磚、主體地坪部分、內
      、外牆部分、平頂部分，總金額計6,211,477元，然原告
      於7月自行停止施工前，僅施作部分內牆粉刷、外牆打底
      粉刷、內牆20×30磁磚、地坪貼40×40磁磚、地坪粉光，
      被告亦先後給付應付之工程款1,887,870元、397,440元、
      32,250元、29,280元、11,180元，共2,358,020元，而原
      告主張被告尚欠工程款406,623元之部分，僅有發票及未
      詳細標示施工位置、尺寸之估價單，實難令被告信服。蓋
      原告未完工前即自行停工施作，被告耗費10數個工作天另
      行發包工程，由訴外人弘夏工程行，昭文建材工程行、政
      富企業社，續行施作原告未完成工程，被告為此分別支付
      上開三訴外人工程款750,600元、1,324,400元、291,500
      元，合計2,366,500元。再者，被告另行雇工費用3,304,
      142元，總計被告在本件工程共支出8,028,662元，已超出
      交予原告承攬之金額6,211,477元計1,817,185元。被告因
      原告無故停止施工，造成被告上開1,817,185元損失，原
      告負有賠償責任，豈有另向被告求償之理。本件工程原告
      故意停工行為，造成工期延宕，致被告遭台灣電力公司處
      以損害賠償額預定性違約金1,122,000元，亦屬原告之責
      任，依民法第502條第1項：「因可歸責於承攬人之事由，
      致工作逾約定期限始完成，定作人得請求減少報酬或請求
      賠償因遲延而生之損害」，原告應給付被告2,939,185元
      ，方符實情。至若工程保留款288,512元，按民法第334條
      第1項規定：「二人互負債務，而其給付種類相同，並均
      屆清償期者，各得以其債務，與他方之債務，互為抵銷」
      ，被告自得依法將保留款抵銷原告致被告損失之金額。另
      另就金山六街住宅新建工程，原告雖提出估價單指稱被告
      尚有145,778元工程款未為給付，然原告於本件施作期間
      ，施工品質瑕疵不斷，嗣後經被告通知亦不予改善，引發
      屋主強烈不滿，被告為使此工程順利完成，自行雇工施作
      ，計支出79,951元，是本件工程，被告縱有積欠原告工程
      款項，應係145,778元扣除79,951元，餘65,827元。又因
      本件施工瑕疵繁多，故被告積欠原告工程款，實應低於上
      開金額，較符實情，絕非原告所佯稱之145,778元，再者
      ，依民法第334條第1項，亦可以被告於台電龍山D/S新建
      工程損失金額予以抵銷，自不待言。
（三）次按系爭台灣電力公司龍山D/S新建工程，被告本屬意由
      配合多年之廠商即訴外人弘易企業社承攬施作，然因本件
      泥作工程工期短促，又訴外人弘易企業社已承攬他處工程
      ，正進行施作，若應允承攬本件工程，將無法如期完工，
      乃向被告推薦原告承攬本件工程，以符被告所需。詎原告
      施工後，施工人數嚴重不足，且作輟無常，致本件工程進
      度大幅落後，被告屢催原告加派人員施工，其置之不理，
      依然故我，甚至於93年7月間最後一次請款後，即停止施
      工，將已施作之部分工程棄於不顧，亦不理會被告勸說進
      場施作，致被告蒙受極大損失。被告本於原告乃訴外人弘
      易企業社引薦，信賴原告，故僅以口頭方式達成本件工程
      合約，實做實算計之，嗣後原告竟為上開不當行為，被告
      為免憾事重演，再行發包時，即與訴外人弘夏工程行、昭
      文建材工程行、政富企業社簽訂工程承攬合約書，保障雙
      方利益，是原告於民事準備書狀稱何以兩造未簽訂如被告
      所提之合約書，實因被告基於信賴原告之故，未以書面為
      之，原告未思自身違約情事，反以此論點攻擊被告，實失
      誠信。又兩造間約定之「實做實算」，係指經台電公司結
      算本件工程款後，被告再與原告結算。經查本件工程施工
      期間，原告每完成部分項目，被告均會派工地主任初步勘
      驗，待勘畢即依原證二之工程計價單所載金額支付原告工
      程款，共已付款2,896,614元，然上開金額僅屬被告初驗
      所暫付，實際應付金額，仍有待竣工後由台電公司核算始
      能確定，是原證二除證明原告曾施作之工程及被告給付金
      額外，台電公司驗收結果才是工程付款數額唯一依據，原
      告稱被證一中尚有3萬元之室內粉刷補厚及18萬元之外牆
      打底粉刷補厚未予計算，此情參台電公司95年9月5日D中
      區9580-0820號函即明，由於原告所述上開項目不符台電
      公司發包標準，驗收時遭不予計價，故依約被告亦不計算
      原告該施工瑕疵部分，實屬有據。原告未將瑕疵部分之工
      程款退還被告，反變本加厲要求給付保留款及原證三號之
      不明款項，不知所據為何。
（四）原告於民事準備書(2)狀稱：「雙方既無簽訂系爭工程之書
      面承攬契約予以規範有關原告所應施作工程之全部數量，
      施作工期及違約之相關事宜。則在實做實算之方式下，則
      應無被告於答辯狀所述情事」，顯係辯駁飾非之詞。按一
      般上包發包工程予下包，不論係總價承攬或實做實算，均
      會約定施工項目與業主限定完工期限，俾使工程順利進行
      ，若如原告所謂之「實做實算」，其可自由選取施工項目
      ，無合約限制，且就完成部分亦可向被告請領工程款，至
      於原告不願施作部分，被告礙於斯時原告仍在施工中，無
      法另行發包，只得待原告不做才可為之，被告豈會如此愚
      蠢，同意原告上開「實做實算」模式，又被告既將估價單
      上之16項工程，單獨發包予原告，未有其他廠商共同承攬
      ，原告自負有完成估價單上所載泥作工程之義務。詎原告
      以兩造間無書面契約，無約定施作數量，合意實作實算，
      認其有權決定施作數量，被告除配合給付工程款外，無權
      要求原告全部施作，如此不僅不合常理，亦有違營造工程
      之慣例。原告既有義務完成約定之施作項目，其若不願施
      作，或認被告有過失，當應依民法第254條發函催告解除
      契約，豈有說不做即不做之理。就證人丙○○96年9月20
      日證稱：「裕邦因與被告價格協調不成，雙方賭氣，被告
      公司老闆說，如果明天工人整班沒有來，就不用做了，原
      告也就這樣沒有繼續做」，不僅與事實不符，且縱真有其
      事，原告亦無權據此逕行停工，仍應依法定程序解除契約
      。茲被告未合法解除契約，任意停工，造成被告損失，被
      告以保固款288,512元抵償，當屬有理。再者，觀諸訴外
      人弘夏工程行、昭文建材工程行及政富企業社，施工項目
      不外泥作、粉刷、貼磁磚，與原告承攬工程完全相同，更
      證訴外人所為之工程本應由原告施作，詎原告臨時停工，
      被告受迫另行發包訴外人，故被告於本件多支出之工程款
      當由原告負擔，自不待言。
（五）就單價170元之內牆粉刷部分，被告主張被證一之數量為
      18097.4平方公尺，而原證二之數量為11105.12平方公尺
      ，兩相比較下，依理原告尚應可向被告請求未給付之
      6992.28平方公尺即1,188,689元乙節，原告實有誤認，且
      由上開資料，可證原告在未完成施工時，即任意停工，造
      成6992.28平方公尺之內牆未粉刷，原告應賠償被告上開
      金額，何來另有2,278平方公尺之金額406,623元未給付，
      且該張發票原告不僅未說明其於本件工程之施作位置，亦
      未同原證二號第2頁於當時即向被告請款，又原告嗣後有
      請款數次，何以獨就此筆漏未請領，令人生疑，另原告於
      系爭工程施作期間共開立9張發票予被告，其中發票號碼
      XU00000000、XU00000000、AU00000000均無如同原證二之
      工程計價單，被告亦查無付款記錄，何以原告就上開三筆
      金額不全部求償，而僅就發票號碼XU00000000，金額
      406,623元之部分求償，令人質疑。再者，比較發票號碼
      XU00000000與XU00000000之日期，號碼較小者於93年1月
      17日開立，號碼較大者反而於同上年日8日開立，實不符
      常情。且原告於聲請督促程序時，曾提出2張發票求償，
      如今卻放棄上開發票金額，反而求償原證3號金額，顯見
      原告本身帳目雜亂不清，何筆金額已付未付前後不一，開
      開票金額大於實際施作工程款金額，是原告所提證物及說
      詞實有疑異，應不可採。又就台電公司回函資料，原告就
      內牆粉刷部分，至少有7270.78平方公尺未施作，且加計
      其他部分，數量更為繁多，原告不檢討擅自停工未施作，
      造成被告損失情事，竟顛倒是非，佯稱被告尚有7270.78
      平方公尺之內牆粉刷工程款未付。
（六）又就金山六街住宅新建工程，原告雖提出估價單指稱被告
      尚有145,778元工程款未為給付，然原告於本件施作期間
      ，施工品質瑕疵不斷，嗣後經被告通知亦不予改善，引發
      屋主強烈不滿，同時亦因台電公司工程正在進行，故無多
      餘人力完成本件工程，是原告辯稱若有工程瑕疵理應通知
      原告予以補正，殊無可能，為此被告才須自行雇工修繕，
      被告為使此工程順利完成，自行雇工施作，計支出79,951
      元，是本件工程，被告縱有積欠原告工程款項，應係
      145,778元扣除79,951元，餘65,827元。又因本件施工瑕
      疵繁多，故被告積欠原告工程款，實應低於上開金額，始
      符實情，絕非原告所佯稱之145,778元，再者，依民法第
      334條第1項，亦可以被告於系爭工程損失金額予以抵銷。
      另被告本於各項工程之獨立性，為免工程款帳目混亂，乃
      未將對金山六街之扣款加諸於台電公司工程，以減少不必
      要事端。
（七）被告於本件訴訟程序進行初期，即屢屢要求傳訊丙○○，
      以明系爭工程確因原告施作期間做輟無常，嗣後又擅自於
      93年7月離開，致被告受有另行發包之工程款增加，與遭
      台電公司逾期罰款損失，對上開傳訊證人之請求，原告亦
      於96年8月31日庭訊時表示同意。詎丙○○到庭後，竟為
      不實證詞，令被告大感詫異。查一般常情，甚少被告聲請
      傳訊證人反為幫助原告之證詞，且原告95年4月起訴時，
      並未同意聲請傳訊證人，何以事隔近一年半後態度丕變，
      其間應另有隱情，敬請鈞院明察，以免誤導。又證人丙○○於96年8月21日庭訊時稱：「（裕邦內外牆粉刷工程是
      否都有做完？）外牆沒做完……」，表示原告於93年7月
      擅自離開時內牆粉刷工程已完工，惟系爭工程日報表，被
      告至同年10月仍在進行室內牆粉刷及修繕工程，顯見丙○○所言不實，亦證原告施工確有瑕疵。再者，證人丙○○
      稱兩造間有一張明細表，按明細表實做實算，然當天開庭
      時兩造均稱不知此情，嗣後亦查無丙○○所稱明細表，上
      開證詞顯無可採。丙○○稱原告係施作粉刷、貼磁磚、塹
      石工作，經比對原證2，原告從未施作塹石部分，可知系
      爭工程並非如原告所自認之實做實算，是兩造於施作前已
      約定原告應施作項目，依此進行系爭工程。又丙○○表示
      兩造無約定何時完工及逾期處罰，更屬無稽。按工程均會
      有完工期限，此為承攬人皆知之常情，又於被告立場，原
      告若施工無期限，緩慢施作，被告將可能受台電公司處逾
      期罰款，被告為維自身利益，豈有不告知原告施工期限之
      理，此舉已大違經驗法則，足見丙○○證述與事實不符。
      另丙○○稱一般工程慣例廠商開的發票，不能請款都會退
      回給廠商云云，顯已忽略會計上仍可以銷貨折讓方式處理
      發票金額超過實際給付工程款金額之問題。再者，丙○○
      稱：「兩家外牆補厚，一家是貼磁磚，不是針對有瑕疵修
      補」，何以被證9之工程日報表中仍有工程要修繕。丙○○證述原告有無領到工程款其不知情，其只負責估驗施工
      數量及報請公司處理云云，全屬不實。按原證2之工程計
      價單均由丙○○謄寫，被告公司會計只須依其估驗金額付
      款予原告，至於前期工程款有無給付，皆會影響丙○○製
      作下期工程計價單應付款項之金額。再者，施工期間原告
      有無遭扣款，甚至向被告借款，丙○○均知情，是其辯稱
      不知被告是否有給付工程款予原告，當無可採。丙○○證
      述多所不實，足認其他證詞亦有可議，原告以丙○○證述
      為請求給付工程款依據，自無理由。
（八）綜上，原告與被告係以口頭約定承攬本件台電公司工程，
      被告亦依台電公司結算後之數量與原告核算，並無任意竄
      改造假之嫌，原告如此誣陷被告，實不足取。又兩造並無
      丙○○所謂吵架致原告不再進場施工情事，退步而言，縱
      有因價格協調不成肇生爭執，原告亦無權於與被告約定承
      攬系爭工程後，又擅自不做。是原告尚應給付被告
      3,411,952元，以賠償被告損失。為此聲明：原告之訴駁
      回；如為不利於被告之判決，願提供現金或同額之銀行可
      轉讓定期存單為擔保，免為假執行。
三、兩造不爭執之事項
（一）原告於92年12月間，向被告承攬被告承包之台灣電力公司
      龍山D/S新建工程第二次發包（下稱台電工程）之泥作工
      程及被告承包之金山六街住宅興建工程中之泥作工程（下
      稱金山六街工程）。
（二）兩造就上開工程並無簽定承攬契約書，僅以口頭方式約定
      實做實算，原告並於91年5月23日提出龍山變電所估價單1
      紙，其中內牆粉刷約定以每平方公尺170元計算（卷第218
      頁）。
（三）原告已向被告請領工程款2,896,614元，就前揭原告次承
      攬之台電工程中應領之工程款，被告尚扣留工程保留款
      288,512元。
（四）被告遭台電公司罰違約金1,122,000元。
四、原告主張其向被告承包之系爭工程，其中台電工程尚有已完
    成之2,278平方公尺之內牆粉刷工程款406,623元未付，金山
    六街工程亦有145,778元工程款未付，另被告扣留原告工程
    保留款288,512元等情，業據提出被告公司工程計價單5紙、
    估價單1紙、統一發票1紙為證（卷第25至31頁），被告則否
    認前揭工程有施作等事實，並為上開抗辯，經查：
（一）被告確已收受原告所開立93年1月17日統一發票1紙，用於
      申報被告公司營業稅，發票金額為406,623元（含稅）等
      情，業為被告所自承，並有統一發票1紙在卷可稽（卷第
      31、38頁），而前開統一發票上並記載「泥作粉刷、數量
      2278、單價170」等情，核與原告主張其已施作數量相符
      ，且被告公司既已將原告提供之工程款發票申報進項稅額
      扣抵營業稅，雖統一發票為原告單方面所開立之稅務憑證
      ，但此項憑證如為買受人所接受，而該買受人又係營利事
      業所得稅之納稅義務人，並將之列為進項成本之憑證，應
      可認被告公司已是認該工程款項。至被告雖辯稱原告未說
      明系爭發票之施作位置，亦未於當時即向被告請款，令人
      生疑云云。惟查證人即93年3、4月間起負責被告公司台電
      公程之工地主任丙○○到庭證稱：「我於92年底擔任勞安
      管理員，但因為工地主任變動，所以在93年3、4月我兼工
      地主任工作，龍山變電所也是我負責的，金山六街是股東
      的住宅，有事情我才會去看，平常我都在龍山變電所工地
      」、「（原告實際領款情形？）月底結算，次月領款，以
      每月25日為結算日」、「（你說工程款有部分沒有領到，
      是多少？）兩造之間對室內粉刷的數量有爭執，重點在台
      電合約上的數量與實際施工的數量有短缺，合約上有規定
      如果有短缺要由雄威公司報請技師公會的技師來認證，認
      證後才能聲請追加，這部分是由我核算，勘驗現場實際施
      工數量與圖面核對，由公司送技師公會復查送台電」、「
      （當時原告工程款部分沒有領到是哪部分的？）原告主張
      依實際施工面積請款，被告依契約上面的數量來付款，因
      為台電當時沒有核准追加」、「（實際數額多少你知道嗎
      ？）原告請款是先就施工數量報請工地主任核定，再送發
      票給公司，公司實際有無撥款就不是我能過問的」、「（
      原告在請款數量有無經過你核定？）當時工地主任有二個
      ，我及王耀宗，我記得當時有一期室內粉刷因為數量問題
      只付一半，不過當時我只是做保守估計，因為怕台電有爭
      執」、「（本件是由你先核定後再由原告開發票，或是原
      告先開發票，再經由你核定？）先共同去丈量後，沒問題
      再開發票」、「（所以原告公司送給被告的發票，是否都
      經雙方會同丈量過，原告確實有施作？）一般工程慣例廠
      商開的發票不能請款都會退回去給廠商」等語（卷第150
      至153頁），是依證人丙○○上開證言可知，系爭台電工
      程原告確有部分室內粉刷工程款尚未請領，數量約為原請
      領部分之一半，其原因則係因實際施工數量已超出被告與
      台電公司合約上數量，需另報請台電公司核准後追加，另
      二造間工程款發票係經由雙方會同丈量後再開立等情無訛
      。再對照原告所提出為被告所不爭之被告公司93年7月1日
      之工程計價單（卷第29頁）記載，原告於93年7月1日最後
      一次向被告請款計價之內牆粉刷工程數量為2,258平方公
      尺，核與原告主張未請領之內牆粉刷工程計2,278平方公
      尺相當，則以此印證證人丙○○所稱原告尚有一期室內粉
      刷工程款一半尚未請領等語，應非虛語。
（二）被告雖否認丙○○之證詞，稱其中另有隱情，並提出台電
      工程93年8月31日、9月14日、10月4日之工程日報表（卷
      第203、204頁），用以證明於上揭時日，工程日報表上尚
      有內牆粉刷施工之記載，因認丙○○證稱原告業將內牆粉
      刷工程完成等語並非實在，其證言有所偏頗云云。惟查，
      證人丙○○為被告聲請傳訊，且前為被告公司員工，與原
      告復無任何利害關係，應無故意偏頗原告之必要，被告僅
      因證人所為陳述對其不利，即臆測其中另有隱情，顯乏所
      據。況本院因被告所提上開證據，經再次傳訊丙○○並提
      示前揭工程日報表，證人丙○○證稱：「（上次庭訊我有
      問你裕邦公司內外牆粉刷是否都已做完，你是否說外牆沒
      做完，內牆已做完？）是，除了部分因為業主沒有裝窗戶
      或需要修繕的緣故之外，其他都已經做完」、「（為何留
      存的這幾張工程日報表影本，於8月31日到10月16日之間
      ，都還有內牆粉刷的工程？）這可分為2點來講，第1點因
      為被告實際室內粉刷的面積超出與台電原有合約面積將近
      3分之1，約有6,000平方公尺，這部分與台電有爭議，需
      要台電重新核定，所以實際上室內粉刷雖然已大致完工，
      但在工程日報表上我必須繼續記載，才有依據請領超出契
      約部分的款項。第2點這些影印留存的日報表，主要是為
      了爭取工期，例如在93年9月14日工程日報表第4點我有加
      註牆面潮濕及積水僅前述項目可施工影響要徑，就是為了
      要強調對工期有影響」、「（實際上這幾張當天有沒有做
      內牆粉刷的工程？）都是修繕，沒有大面積的，如牆角、
      窗框、設置孔位錯誤等」、「（93年8月31日日報表記載
      內牆粉刷20是何意？）20是指20平方公尺，約6坪左右面
      積不大」等語（卷第210、211頁），足見證人丙○○為應
      付被告公司超出合約施工數量之請款及向業主台電公司爭
      取工期，因而在工程日報表上之若干記載並非實在，則被
      告以前揭工程日報表之記載主張原告於停工時室內粉刷工
      程尚未完成及丙○○所言不實等情，即無可採。
（三）又據本院提示台灣電力股份有限公司輸變電工程處中區施
      工處檢送之該處D中區字第0960900843號函所附之台電工
      程數量表Ａ予證人丙○○（卷第171至177頁），經其確認
      工程數量表Ａ順序11、64、65、66、67、68、74等項均屬
      原告施作之室內工程粉刷範圍，施工數量分別為1643.57
      ㎡、6542.33㎡、996.94㎡、1120.64㎡、1313.85㎡及279
      ㎡（第68項為以長度每公尺計算，總長度為1861.07m ×
      0.15（15㎝）＝279）及第74項刷水性水泥漆6480.07㎡，
      合計施作18376.4㎡等情，而原告向被告已請領之內牆泥
      作粉刷至93年7月1日止之累計完成數量為11105.12㎡，亦
      有被告公司第六期工程計價單在卷可佐（卷第29頁），如
      加計原告以系爭發票向被告請領之2,278㎡之泥作粉刷工
      程合計為13383.12㎡（11105.12＋2,278＝13383.12），
      仍與證人丙○○證述台電工程中屬原告施作範圍之室內工
      程粉刷數量18376.4㎡差距甚多，益徵原告主張系爭發票
      之內牆粉刷工程其業已完工等語為真。從而，原告請求被
      告給付406,623元之泥作粉刷工程款項，即屬有據，應予
      准許。
（四）被告又辯稱因原告未完工前即自行停工施作，致被告另行
      發包工程，由訴外人弘夏工程行，昭文建材工程行、政富
      企業社續行施作原告未完成工程，被告為此分別支付上開
      三訴外人工程款750,600元、1,324,400元、291,500元，
      合計2,366,500元。再者，被告另行雇工支出3,304,142元
      ，總計被告在本件工程共支出8,028,662元，已超出交予
      原告承攬之金額6,211,477元計1,817,185元，此1,817,
      185元之損失應由原告賠償，另原告故意停工造成工期延
      宕，致被告遭台灣電力公司處以違約金1,122,000元，亦
      屬原告之責任，依民法第502條第1項，合計原告應給付被
      告2,939,185元，並與本件工程保留款288,512元相抵銷云
      云。惟按民法第496 條規定：「工作進行中，因承攬人之
      過失，顯可預見工作有瑕疵或有其他違反契約之情事者，
      定作人得定相當期限，請求承攬人改善其工作或依約履行
      。承攬人不於前項期限內依照改善或履行者，定作人得使
      第三人改善或繼續其工作，其危險及費用，均由承攬人負
      擔」，所稱定作人使第三人繼續其工作，其費用由承攬人
      負擔者，係指定作人就第三人繼續之工作已付報酬時，定
      作人得請求承攬人給付費用，惟此乃就定作人已給付報酬
      於承攬人而言，倘定作人僅給付部分報酬於承攬人時，僅
      得請求承攬人負擔相當於該報酬部分之費用，而非謂定作
      人不論是否給付全部之報酬於承攬人，概得請求承攬人負
      擔全部費用，否則豈非該繼續之工作，定作人無庸支付任
      何費用？（最高法院88年台上字第3222號判決意旨參照）
      。本件兩造就系爭工程約定實作實算，原告起訴請求者，
      為其已完成工作之報酬，而不及於其未完成工作之報酬，
      是被告就原告未完成之工作縱委請第三人繼續工作並因此
      支出費用，被告就該部分本即須支付報酬，並不因該部分
      係由原告或第三人完成而有不同，是被告辯稱其使第三人
      完成系爭工程所支付之費用，應由原告負擔云云，尚屬無
      據。又被告雖主張其委請第三人完成系爭工程，而支付(1)
      弘夏工程行750,600元、(2)昭文建材工程行1,324,400元、
      (3)政富企業社291,500元、(4)另行雇工費用3,304,142元等
      情，固據提出工程估驗請款單、工程承攬合約書、合約訂
      價單、工程驗收紀錄等為證（卷一第46至57頁）。惟查證
      人丙○○證稱：「（當時除了約定實做實算及報價之外，
      有無約定何時完工及逾期處罰？）兩造都沒有提」、「（
      實際施作情形？）裕邦是做粉刷、貼磁磚、塹石工作，室
      內粉刷由裕邦公司按實際施作，室外粉刷須配合結構完成
      後再整體粉刷。這件因為台電作業程序配合的問題應該有
      延遲」、「（裕邦本身是否有因個人因素遲延？）本件最
      大的問題應該是在台電本身，就是一些變更手續，相關科
      室配合的問題，使得工程受挫」、「（裕邦內外牆粉刷工
      程是否都有做完？）外牆沒做完，由裕邦公司的分包商完
      成，貼磁磚一家、粉刷二家」、「（是否是被證三這幾家
      公司？按：即弘夏工程行、昭文建材工程行、政富企業社
      ）是，這三家是我後來補簽合約」、「（裕邦公司做到何
      時？）93年7月中旬，93年8月由我去說服裕邦分包商繼續
      完成，並與他們簽合約」、「（為何做到93年7月中旬就
      沒做了？）有2點，第1點是因為裕邦要求結算以前的工程
      款，第2點是外牆粉刷補厚的問題，因為本件外牆本身結
      構施工沒有垂直，已經超過工程上厚度慣例，大約要粉刷
      補厚十幾公分，約從2公分到15公分，裕邦因與被告價格
      協調不成，雙方賭氣，被告公司老闆說，如果明天工人整
      班沒有來，就不用做了，原告也就這樣沒有繼續做」等語
      （卷第151、152頁），足見兩造於93年7月間係因工資結
      算、外牆粉刷補厚問題未能達成共識，導致原告停工。而
      被告所提出之前揭與昭文建材工程行之4紙工程估驗請款
      單（卷第109頁正、反面、第110頁正、反面），確記載施
      工項目名稱為外牆打底粉刷、外牆打底補厚，累計估驗金
      額為1,324,400元，核與證人上開所述相符，則此部分既
      係因系爭工程外牆本身結構瑕疪，導致泥作需打底補厚所
      支出之費用，並非原告停工所致，何能令原告負擔？再者
      ，原告雖因上開問題未能與被告達成共識而擅自停工，惟
      被告並未證明其有定期催告原告繼續履約，反而依證人丙○○上開所述，被告係對原告口頭預告不用再做了云云，
      則依前揭民法第496條規定，縱然被告因原告停工，另委
      由第三人繼續原告未完成之工作，致其需多支出費用而受
      有損失，亦不能請求原告負擔其因此所受之損害，是被告
      此部分抗辯，亦屬無據。
（五）又就被告遭台電公司違約罰款1,122,000元部分，被告雖
      辯稱係因原告作輟無常，施工人數不足，致工程進度落後
      ，嗣後又故意停工造成工期延宕，致被告遭台灣電力公司
      罰款1,122,000元，依民法第502條第1項，原告應賠償被
      告因此所受之損害云云。惟查證人丙○○證稱：「（你在
      台電這段期間是否有好幾次因為工程延誤和甲○○召開協
      調會？）開過幾次工程協調會，但都都是工程配合上的問
      題，跟工期無關，工期延期須由我們提出書面聲請，經過
      台電核定」、「（這中間有沒有因為裕邦施工人員不足，
      造成工期延誤而與甲○○召開協調會討論？）雄威的工程
      逾期不是單一方面的，例如在結構施工第四層模板師傅就
      已經跑掉了，還有工作協調性的配合比較差，例如我上次
      講的外牆補厚的問題，粉刷工程是要等整個結構完成才能
      進行，在結構完成前工程就已經嚴重逾期」、「（結構完
      成時工程逾期多久？）三個多月左右」（卷第212頁）等
      語；另證人即負責本件台電工程之台電公司工地監造人員
      林鈺鋒亦到庭證稱：「（雄威營造施工期間有無發生工期
      延誤的問題？）有，我們有發文或開會或以書面通知」、
      「（何時開始有工期延誤？）從開工之後，92年10月1日
      開工，要回去看日報表」、「…延誤原因是因為出工人數
      不足」、「（主結構部分完成時工期有無延誤？延誤多久
      ？）有延誤，我們是算工程比例，延後百分之五以上」、
      「（何原因？）出工人數不足」、「（為何會出工人數不
      足？）不知道，我們委託雄威承攬，雄威再去找協力廠商
      施工，我們只針對雄威，至於雄威營造與協力廠商的關係
      我們不知道」（卷第236、237頁）等語，則依證人上開所
      述，被告之工期延誤，顯然主因係因出工人數不足所致，
      而原告之施作項目與工程主結構並無關聯，甚至須配合結
      構完成方能進行，則被告指稱係因原告作輟無常、施工人
      數不足、故意停工導致其工期延宕云云，已有不實。參以
      本件被告係因逾期完工計51天，遭業主台電公司罰違約金
      1,122,000元，有工程驗收紀錄1紙在卷可按（卷第56頁）
      ，而證人丙○○證稱本件工程結構完成時已逾期約3個月
      左右，則被告實際遭罰款天數既在主結構逾期天數之內，
      益徵被告遭台電公司逾期罰款與原告無關。是被告主張依
      民法第502條第1項規定原告應賠償其此部分損害，並據以
      主張抵銷，即乏所據。
（六）次就金山六街工程部分，原告主張此部分其亦已施作完成
      ，並提出估價單1紙為證（卷第30頁）。查證人丙○○證
      稱：「（金山六街的部分原告是否有完成？）金山六街的
      部分在取得使用執照之前是原告去做粉刷，這部分是由原
      告完成，後期因為要取得使用執照後增建，增建時他們已
      經鬧翻了，就不是由原告完成。但本體部分是配合取得使
      用執照，例如一般地板磁磚會跟增建完成部分一起施工，
      砌磚、粉刷的部分在取得使用執照之前就要完成」等語（
      卷第151頁）；另證人即曾在金山六街施作之水泥工辛○○亦到庭證稱：「（你有去做雄威在金山六街的新建工程
      嗎？）有，我去時蓋到第四層，當時工地雄威是紀主任在
      負責」、「（為何證人丙○○說你是在系爭房屋取得使用
      執照後增建工程時才去的？）那時使用執照還沒下來，房
      子本來是四樓增建二層，一樓有一些粉刷還沒完成，要完
      成才能申請使用執照」、「（你去時是要聲請使用執照作
      一些細部的加強工作？）是」、「（你說一樓部分有些泥
      作粉光沒有完成？）牆壁和地面沒有粉光，就是泥作」、
      「（為何只有一樓沒作？）因為一般一樓要放材料所以都
      是從二樓以上先做」、「（你說沒有施作的面積多少？）
      牆壁約有十五、六坪，地板好像十幾坪」等語（卷第240
      頁），互核二人所陳除1樓部分泥作工程有無施作有所不
      同外，餘均無不符，尚堪採信。又證人丙○○雖證稱金山
      六街部分原告已全部完工，惟其自承平時均在龍山變電所
      工地，負責台電工程，金山六街工程有事情才會去看等語
      （卷第150頁），則證人丙○○既非經常派駐於金山六街
      工地，對該工地之細部工程是否均已完成，衡情應不若從
      事後期細部加強工作之辛○○了解，是應認原告向被告所
      承攬之金山六街泥作工程，除1樓部分牆壁及地面泥作未
      完成外，餘均已完工。查原告所提出之前揭估價單工程總
      金額合計為145,778元，其中1樓水泥粉刷部分以每平方公
      尺130元計價，是扣除原告未完成部分之牆壁泥作15坪、
      地板10坪，合計25坪即82.6平方公尺（計算式：25坪×
      3.30579＝82.6平方公尺），以每平方公尺130元計算，合
      計10,738元，是原告得向被告請求之工程款為135,040元
      （145,778－10,738＝135,040）。
（七）末被告雖辯稱原告於金山六街工程施作期間，施工品質瑕
      疵不斷，經被告通知亦不改善，為此被告自行雇工修繕及
      施作，計支出79,951元應予扣除云云。惟按「工作有瑕疵
      者，定作人得定相當期限，請求承攬人修補之。承攬人不
      於前項期限內修補者，定作人得自行修補，並得向承攬人
      請求償還修補必要之費用」、「承攬人不於前條第1項所
      定期限內修補瑕疵，或依前條第3項之規定拒絕修補或其
      瑕疵不能修補者，定作人得解除契約或請求減少報酬…」
      ，民法第493條第1項第2項、第494條前段定有明文。是承
      攬人對於工作瑕疵應負責任，以有可歸責之事由為前提；
      定作人之自行修補，更應以承攬人不於定作人所定期限內
      為修補，或拒絕修補為要件。本件被告雖辯稱原告於金山
      六街工程施作有瑕疪，其因補正瑕疵而支出79,951元，並
      提出工程估驗請款單1紙為證（卷第57頁）。惟原告否認
      該工程有瑕疵，而前揭估驗請款單僅記載點工支出金額，
      未載明施作項目，無從認定係為修補原告施工瑕疪所支出
      ，被告亦未舉證證明究有何種瑕疪及該瑕疵係可歸責於原
      告之事由所致，及其有定相當期限請求原告修補而原告拒
      絕修補，則其請求原告償還修補費用並以之與原告之請求
      抵銷，於法無據。
（八）末查兩造對原告次承攬之前揭台電工程保留款，約定於業
      主即台電公司驗收合格時付款，此為兩造所不爭，而兩造
      均不否認台電工程業已驗收通過，並有工程驗收紀錄附卷
      可稽（卷第56頁），則系爭台電工程既已驗收完成，被告
      自有給付工程保留款288,512元之義務。
五、綜上所述，本件原告依承攬契約之法律關係，得請求被告給
    付系爭台電工程款406,623元、工程保留款288,512元，及金
    山六街工程款135,040元，合計為830,175元。從而，原告請
    求被告給付830,175元及自95年5月13日即起訴狀繕本送達被
    告翌日起至清償日止，按年息百分之5計算之利息，為有理
    由，應予准許，逾此部分之請求，即屬無據，應予駁回。
六、兩造均陳明願供擔保，請准宣告假執行及免為假執行，就原
    告勝訴部分，經核並無不合，爰分別酌定相當之金額准許之
    ，就原告敗訴部分，其假執行之聲請即失所附麗，應併予駁
    回。
七、本案事證已臻明確，兩造其餘主張與攻擊防禦方法，經核均
    與本案判決結果無影響，爰不一一予以審酌，附此說明。
據上論結，本件原告之訴為一部有理由，一部無理由，依民事訴
訟法第79條、第390條第2項、第392條，判決如主文。
中    華    民    國    97    年    4    月    30     日
                  民事第二庭    法  官  楊明箴
以上正本係照原本作成。
如對本判決上訴，須於判決送達後20日內向本院提出上訴狀。
中    華    民    國    97    年    4    月    30     日
                                書記官  龔紀亞


司法院資訊處製作；財團法人民間司法改革基金會備份。
